臺灣基隆地方法院民事判決
110年度基簡字第352號
原      告  張琬萍  
被      告  陳宏昇  

訴訟代理人  許靜瑜  
上列當事人間請求損害賠償事件，本院於民國110年4月15日言詞
辯論終結，判決如下：
    主  　　文
原告之訴駁回。
訴訟費用由原告負擔。
    事實及理由
一、按訴狀送達後，原告不得將原訴變更或追加他訴。但擴張或
    減縮應受判決事項之聲明者，不在此限，民事訴訟法第255
    條第1項第3款定有明文。查原告起訴請求被告應給付原告新
    臺幣（下同）471,898元，及自起訴狀繕本送達翌日起至清
    償日止，按週年利率5%計算之利息，嗣於本院民國110年4月
    15日言詞辯論期日，變更聲明如後，核係擴張應受判決事項
    之聲明，與上揭規定相符，應予准許。
二、原告主張：被告於108年5月25日7時50許，騎乘車牌號碼000
    -000號普通重型機車（下稱系爭A車），沿基隆市基金一路
    往新北市萬里區方向直行，未依減速慢行之閃黃燈號誌指示
    行駛，正好原告騎乘車牌號碼000-000普通重型機車（下稱
    系爭B車）沿基金一路往麥金路方向，在基金一路與武嶺街
    口向左迴轉往萬里方向時與系爭A車發生碰撞，造成系爭B車
    受損，原告並受有頭部外傷、癲癇、頭痛、右小腿外傷合併
    蜂窩性組織炎等傷害（下稱系爭傷害），經長庚醫療財團法
    人基隆長庚紀念醫院（下稱基隆長庚醫院）診斷結果需休養
    6個月，為此依侵權行為之法律關係，請求被告賠償系爭B車
    修理費用9,050元、醫療費用9,779元、不能工作之損失408,
    000元、勞動能力減損35,069元及精神慰撫金100,000元等語
    。並聲明：被告應給付原告561,898元，及自起訴狀繕本送
    達翌日起至清償日止，按週年利率5%計算之利息。
三、被告抗辯略以：經車輛行車事故鑑定及法院刑事判決結果皆
    認定被告沒有過失，故被告不用賠償等語。並答辯聲明：原
    告之訴駁回。
四、查原告於108年5月25日7時50許騎乘系爭B車，沿基金一路往
    麥金路方向，在基金一路與武嶺街口向左迴轉往萬里方向時
　　，與被告騎乘系爭A車搭載訴外人許靜瑜沿對向外側車道往
    新北市萬里區方向直行發生碰撞，造成系爭B車受損，原告
    並受有系爭傷害，雙方均提出刑事告訴，經本院109年度交
    易字第172號刑事判決原告犯過失傷害罪，處拘役50日，如
    易科罰金以1,000元折算1日，原告不服提起上訴，經臺灣高
    等法院駁回上訴確定，被告所涉過失傷害罪嫌經臺灣基隆地
    方檢察署（下稱基隆地檢署）檢察官為不起訴處分確定等事
    實，業據原告提出診斷證明書為證，並經本院職權核閱臺灣
    高等法院109年度交上易字第388號刑事卷宗、基隆地檢署10
    8年度偵字第3617號偵查卷宗屬實，並為兩造所不爭執，堪
    信為真實。
五、原告主張被告對本件事故之發生有過失，依民法侵權行為規
    定，請求被告就原告所受損害負賠償責任，為被告所否認，
    並以前詞置辯，本院判斷如下：
  ㈠按因故意或過失，不法侵害他人之權利者，負損害賠償責任
    ，民法第184條第1項固有明文。惟按侵權行為所發生之損害
    賠償請求權，以有故意或過失不法侵害他人權利為其成立要
    件，若其行為並無故意或過失，即無賠償之可言（最高法院
    49年台上字第2323號、54年台上字第1523號判例參照）。又
    按汽車、機車或其他非依軌道行駛之動力車輛，在使用中加
    損害於他人者，駕駛人應賠償因此所生之損害。但於防止損
    害之發生，已盡相當之注意者，不在此限，民法第191條之2
    定有明文。另按汽車駕駛人對於防止危險發生之相關交通法
    令之規定，業已遵守，並盡相當之注意義務，以防止危險發
    生，自可信賴他人亦能遵守交通規則並盡同等注意義務，若
    因此而發生交通事故，得以信賴原則及容許危險之原則為由
    免除過失責任（最高法院98年度台上字第1587號判決意旨參
    照）。
  ㈡依道路交通事故現場圖及現場照片顯示（見偵查卷第45頁、
    第71頁、73頁），肇事地點為閃光黃燈號誌丁字岔路口，原
    告騎乘系爭B車沿基金一路往麥金路方向，在基金一路與武
    嶺街口向左迴轉往萬里方向，被告騎乘系爭A車搭載訴外人
    許靜瑜自麥金路方向沿基金一路往新北市萬里區方向直行，
    原告於偵訊時陳稱：本件事故發生時，我的機車是右邊腳踏
    墊碰撞等語；被告於偵訊時陳稱：本件事故發生時，我的機
    車是車頭碰撞等語，參以系爭B車右邊腳踏墊車損部位，係
    靠近前車輪處，系爭A車車損部位在車頭處等情，有上開卷
    附現場照片在卷可參，訴外人許靜瑜偵訊時證稱：我當時坐
    在後座，看到原告人車時，原告人車就已經在我們的車道上
    等語(見偵查卷第169頁、第170頁)，可徵原告騎乘系爭B車
    應係甫於向左迴轉之際，即與直行之被告人車發生碰撞，原
    告當時顯未注意對向有無來車即左轉，而可使對向直行駛至
    之被告明顯可見其人車及行進動向。被告既遵循行駛方向直
    行，亦無被告超速之證據，對於原告疏未看清來往車輛即迴
    車之行為，無法預先防範以避免事故發生，應認無過失責任
    ，且對於本件損害之發生，已盡相當注意，依民法第191條
    之2但書規定，應得免除被告賠償之責任。
  ㈡又本件事故發生原因，經基隆地檢署囑託交通部公路總局臺
    北區監理所基宜區車輛行車事故鑑定委員會依相關跡證資料
    及道路交通事故現場圖鑑定結果，鑑定意見認為：原告騎乘
    普通重型機車，行經閃光黃燈號誌岔路口，向左迴車未注意
    對向直行來車並讓其先行，為肇事原因，被告騎乘普通重型
    機車，行經閃光黃燈號誌岔路口，直行煞閃不及，無肇事因
    素等情，有交通部公路總局臺北區監理所108年9月6日北監
    基宜鑑字第108026284號函附交通部公路總局臺北區監理所
    基宜區車輛行車事故鑑定委員會鑑定意見書可參（見偵查卷
    第131頁至第135頁）。復經基隆地檢署再囑託交通部公路總
    局車輛行車事故鑑定覆議委員會覆議結果，與交通部公路總
    局臺北區監理所基宜區車輛行車事故鑑定委員會鑑定意見相
    同，有交通部公路總局109年4月8日路覆字第1090023773號
    函附交通部公路總局車輛行車事故鑑定覆議委員會覆議意見
    書足憑（見偵查卷第177頁至第181頁），益證被告對於本件
    事故發生並無過失。
  ㈢原告雖主張基隆市警察局道路交通事故初步分析表，判斷被
    告有未依減速慢行之號誌（閃黃）指示行駛之肇事原因，然
    上開分析係警察機關依據道路交通事故處理辦法第10條所製
    作之文書，依該規定應對道路交通事故現場，應就下列事項
    詳加勘察、蒐證、詢問關係人，據以分析研判而為記載，然
    觀諸本件道路交通事故調查報告表㈡被告初步分析研判代號4
    4（見偵查卷第49頁），意謂係尚未發現肇事因素，顯與上
    開道路交通事故初步分析表相異之認定，此外，該初步分析
    研判表附註已載明：「本表係警察機關依道路交通事故處
    理辦法第10條所為之初步分析研判，僅供當事人參考，非可
    供保險理賠、訴訟求償之完全依據，對於肇事原因如有疑義
    ，仍應以『公路法』第67條所定車輛行車事故鑑定委員會鑑定
    之結果或法院之判決為最終之確定。」自無從據此認定被告
    有違反注意義務之過失。
六、綜上所述，本件事故之發生，並非被告之過失行為所致，被
    告無庸負侵權行為損害賠償責任；又被告對於本件損害之發
    生，已盡相當注意義務，依民法第191條之2但書規定，亦應
    免除賠償損害之責任。原告主張被告應負侵權行為損害賠償
    責任，依侵權行為法律關係請求被告給付561,898元，及自
    起訴狀繕本送達翌日起至清償日止，按週年利率5%計算之利
    息，為無理由，應予駁回。又本件事證已經明確，兩造其餘
    之攻擊或防禦方法及所用之證據，經本院斟酌後，認為均不
    足以影響本判決之結果，爰不逐一論列，附此敘明。
七、結論：本件原告之訴為無理由，依民事訴訟法第436條第2項
    、第78條，判決如主文。　　
中　　華　　民　　國　　110 　年　　5 　　月　　6 　　日
                  基隆簡易庭法　官　陳湘琳　　　　　
以上正本係照原本作成。
對於本件判決如有不服，應於收受送達後20日內向本院提出上訴
書狀，上訴於本院合議庭，並按他造當事人之人數附具繕本。如
委任律師提起上訴者，應一併繳納上訴審裁判費。
中　　華　　民　　國　　110 　年　　5 　　月　　6 　　日
                        　　書記官　林亭如